---
title: "RPiSM_Zapart_Mocarski"
author: "Radosaw Mocarski i Tomasz Zapart"
date: "2023-01-24"
output: html_document
---

Zad. 2
Zakadajc, 偶e zmienna losowa  ma rozkad Bernoulliego o parametrach:  = 1 i n= 4 obliczy jej warto oczekiwan i wariancj oraz prawdopodobiestwo, 偶e  bdzie wiksze ni偶 2.
```{r}
losowe<-rbinom(1000,4,0.5)
mean(losowe)
var(losowe)
1-pbinom(2,4,0.5)
```


Zad 17
Niech zmienna losowa  ma rozkad (2,3). Obliczy (^2 + 1 < 5)
```{r}
X<-rnorm(10000000,2,3)
Z<-X^2+1
srednia<-mean(Z)
odchylenie<-sd(Z)
pnorm(5,srednia,odchylenie)
```


#Zestaw 4
Zadanie 7
rednio, co 20 pasa偶er wsiadajcy do autobusu na pewnym przystanku kupuje bilet 
w automacie. Wiedzc, 偶e dziennie z tego przystanku odje偶d偶a 700 os贸b obliczy, ile 
bilet贸w powinna zawiera kaseta zaadowana do automatu biletowego by 
z prawdopodobiestwem 0,95 wystarczya na, co najmniej 30 dni pracy?
```{r}
p<-1/20
n<-700*30
srednia<-n*p
odchylenie<-sqrt(n*p*(1-p))
x<-0
bilet<-500
while(x<0.95)
{
  bilet<-bilet+1
  x<-pnorm(bilet,srednia,odchylenie)
  
}
bilet
```
Monte Carlo
```{r}
wektor2<-c()
for(a in 1:10000){
  b<-rbinom(1,n,1/20)
  wektor2<-c(wektor2,b)
}
wektor2<-sort(wektor2,decreasing = T)
wektor2[500]
```


Zadanie 18 
Zakadajc, 偶e czas rozmowy telefonicznej z konsultantem BOK ma rozkad o wartoci
oczekiwanej 5 minut i odchyleniu stand. 3 minuty, obliczy jakie jest
prawdopodobiestwo, 偶e grupa 20 konsultant贸w w trakcie 6 godzin efektywnej pracy
zdoa przeprowadzi 1440 rozm贸w.
```{r}
srednia <- 9
odchylenie <- 1.2
max <-4400
n<-500
pnorm(4400,srednia*n,odchylenie*sqrt(n))
```
Monte Carlo
```{r}
wektor2<-c()
for(a in 1:100000){
  b<-rnorm(500,srednia,odchylenie)
  b<-sum(b)
  wektor2<-c(wektor2,b)
}
sum(wektor2<4400)/100000
```


Zad 7
Pewna maszyna pakuje cukier do torebek. W celu zbadania prawidowoci tego procesu 
zwa偶ono 20 torebek z cukrem. W wyniku tych wa偶e uzyskano nastpujce wyniki: 
rednia waga jednej torebki = 0,9 kg, a odchylenie standardowe = 0,15. Na poziomie 
istotnoci  = 0,01 zweryfikowa hipotez, 偶e maszyna sypie rednio do torebki 1 kg 
cukru przeciwko hipotezie alternatywnej, 偶e maszyna sypie mniej ni偶 1 kg cukru do 
torebki.
```{r}
probka<-20
srednia <-0.9
odchylenie <-0.15
proba <- rnorm(probka,mean = srednia, sd = odchylenie)
(test <- t.test(proba, mu=1,alternative = "less",conf.level=0.99))
test$p.value<0.01
```
Nale偶y odrzuci hipoteze H0


Zadanie 19
15 os贸b, spor贸d badanej grupy 134 os贸b przychodzcych do kina, kupio popcorn. Czy na 
tej podstawie mo偶na stwierdzi, 偶e istotnie wicej ni偶 10% przychodzcych do kina kupuje 
popcorn?
```{r}
results<-c()
a<-binom.test(15,134,0.1,"greater")
a
results<-c(results,a$p.value)
a$p.value<0.05
```
Nie ma podstaw do odrzucenia hipotezy H0


Zadanie 32
W grupie 80 os贸b wylosowanej spor贸d kandydat贸w ubiegajcych si o prac w pewnej 
firmie byo 46 kobiet. Czy na tej podstawie mo偶na stwierdzi, 偶e wikszo kandydat贸w 
stanowi kobiety?
```{r}
results<-c()
a<-prop.test(46,80,0.5,"greater")
a
results<-c(results,a$p.value)
a$p.value<0.05
```
Nie ma podstaw do odrzucenia hipotezy H0


Zadanie 36
W pewnej firmie kurierskiej wprowadzono zmiany organizacyjne majce na celu popraw 
terminowoci dorczania przesyek. Aby oceni skuteczno tych zmian por贸wnano wyniki 
sprzed i po wprowadzonych zmianach. Przed zmianami na 80 przesyek 15 byo 
dostarczonych z op贸藕nieniem. Natomiast po zmianach na 45 przesyek 8 byo 
dostarczonych z op贸藕nieniem. Czy wprowadzenie zmian organizacyjnych zmniejszyo 
istotnie odsetek przesyek dostarczanych z op贸藕nieniem?


Hipoteza zerowa - proporcja przesyek dostarczanych z op贸藕nieniem przed i po zmianach jest taka sama
Hipoteza alternatywna - proporcja przesyek dostarczanych z op贸藕nieniem przed zmianami jest wiksza ni偶 po zmianach
```{r}
x1<-c(8,15)
x2<-c(45,80)
test<-prop.test(x1,x2, alternative="less")
test$p.value<0.05
```
Nie ma podstaw do odrzucenia hipotezy H0


Zadanie 7 zmienone dane
Zbada na poziomie istotnoci 0,05 czy dane zawarte w poni偶szej tabeli maj rozkad 
Poissona:
Warto 0 1 2 3 4 5
Liczno 11,30,44,92,82,78

H0: ma rozkad Poissona
H1: nie ma rozkadu Poissona
```{r}
x = rep(0:5, times=c(11,30,44,92,82,78))
table(x)
value <- c(0, 1, 2, 3, 4, 5)
licznosc <- c(11,30,44,92,82,78)
lambda <- sum(value*licznosc)/sum(licznosc)
pi <- dpois(value[0:5], lambda)
pi <- c(pi, 1-sum(pi))
pi

#Sprawdzam czy mo偶na przeprowadzic chisq test (czyli czy n*pi > 5)
sum(licznosc) * pi
chisq.test(x = licznosc, p = pi) # powinno by dla df = 5
```
p.value < 0.05 , nieodrzucamy hipotez h0


Zadanie 16
ale zmienione dane. Na podstawie sygna贸w docierajcych do dyrekcji ZOO zamontowano wiksz liczb koszy
na mieci. Po tej operacji zbadano opini o ZOO wr贸d odwiedzajcych. Wyniki tego
badania por贸wnano z wczeniejszymi. Czy na tej podstawie mo偶na twierdzi, 偶e istnieje
zale偶no pomidzy monta偶em koszy na mieci z zmian postrzegania ZOO?
  
H0 s niezale偶ne
H1 s zale偶ne
```{r}
df <- data.frame(negatywna=c(35,5),mozebyc=c(45,25),pozytywna=c(20,70),row.names = c("Przed zmianami ","Po zmianie "))
test<-chisq.test(df)
test$p.value<0.05
```
Nale偶y odrzuci hipotez H0
